【裁判字號】    90,台上,133
【裁判日期】    900119
【裁判案由】    離婚
【裁判全文】
最高法院民事裁定                                  九十年度台上字第一三三號
    上  訴  人  乙○○
    訴訟代理人  黃揚名律師
    被 上訴 人  甲○○
右當事人間請求離婚事件，上訴人對於中華民國八十九年九月十一日台灣高等法院台
南分院判決（八十九年度家上字第五○號），提起上訴，本院裁定如左：
    主  文
上訴駁回。
第三審訴訟費用由上訴人負擔。
    理  由
按對於第二審判決上訴，非以其違背法令為理由，不得為之。民事訴訟法第四百六十
七條定有明文。依同法第四百六十八條規定，判決不適用法規或適用不當者，為違背
法令。而判決有同法第四百六十九條所列各款情形之一者，為當然違背法令。是當事
人提起上訴，如依民事訴訟法第四百六十八條規定，以第二審判決有不適用法規或適
用法規不當為理由時，其上訴狀或理由書應有具體之指摘，並揭示該法規之條項或其
內容。若係成文法以外之法則，應揭示該法則之旨趣。倘為司法院解釋、或本院之判
例，則應揭示該判解之字號或其內容。如以民事訴訟法第四百六十九條所列各款情形
為理由時，其上訴狀或理由書，應揭示合於該條款之事實。上訴狀或理由書如非依此
項方法表明，或其所表明者，顯與上開法條規定之情形不相合時，即難認為已對第二
審判決之違背法令有具體之指摘，其上訴自難認為合法。本件上訴人對第二審判決提
起上訴，核其上訴理由，無非係就原審依取捨證據、認定事實之職權行使所論斷：依
隔離訊問兩造之子女、被上訴人之母邱林受、被上訴人哥哥邱福生、邱福地之證詞，
所認定上訴人慣性毆打被上訴人乙節及本件判決離婚之緣由乃在於上訴人經常毆打被
上訴人致不堪同居之虐待，令被上訴人無論係身體上或精神上均遭受很大的痛苦，足
見上訴人對上開離婚之事由，顯應負過失之責。雖上訴人辯稱，因被上訴人以前經常
三更半夜回家，又毒打恐嚇小孩致雙方始生爭執等情，惟為被上訴人所否認，上訴人
亦未就其主張舉證以實其說云云指摘其為不當。另就被上訴人於原審就被上訴人與上
訴人間已無夫妻之情，顯難繼續維持婚姻和諧之可能，懇請判准離婚，有所主張（見
原審卷第二九頁）者，泛指為原審違法認作主張係訴外裁判，而非具體表明合於不適
用法規、適用法規不當、或民事訴訟法第四百六十九條所列各款之情形，難認對該判
決之如何違背法令已有具體之指摘。依首揭說明，應認其上訴為不合法。
據上論結，本件上訴為不合法。依民事訴訟法第四百八十一條、第四百四十四條第一
項、第九十五條、第七十八條，裁定如主文。
中      華      民      國     九十     年      一      月     十九     日
                              最高法院民事第三庭
                                  審判長法官  范  秉  閣
                                        法官  朱  建  男
                                        法官  許  澍  林
                                        法官  鄭  玉  山
                                        法官  陳  淑  敏
      右正本證明與原本無異
                                              書  記  官
中      華      民      國     九十     年      二      月      九      日


司法院資訊處製作；財團法人民間司法改革基金會備份。
